【裁判字號】    98,台上,7319
【裁判日期】    981203
【裁判案由】    違反毒品危害防制條例
【裁判全文】
最高法院刑事判決            九十八年度台上字第七三一九號
上  訴  人  甲○○
上列上訴人因違反毒品危害防制條例案件，不服台灣高等法院高
雄分院中華民國九十八年九月二十八日第二審判決（九十八年度
上訴字第一０三七號，起訴案號：台灣高雄地方法院檢察署九十
八年度偵字第三三一五號），提起上訴，本院判決如下：
    主  文
上訴駁回。
    理  由
按刑事訴訟法第三百七十七條規定，上訴於第三審法院，非以判
決違背法令為理由，不得為之。是提起第三審上訴，應以原判決
違背法令為理由，係屬法定要件。如果上訴理由書狀並未依據卷
內訴訟資料，具體指摘原判決不適用何種法則或如何適用不當，
或所指摘原判決違法情事，顯與法律規定得為第三審上訴理由之
違法情形，不相適合時，均應認其上訴為不合法律上之程式，予
以駁回。本件原判決綜合全部卷證資料，認上訴人甲○○有其事
實欄所載之販賣第一級毒品未遂犯行，已詳敘所憑之證據與認定
之理由；對於上訴人辯稱：其無營利之意圖，僅幫徐珮怡購毒，
遭查獲時，毒品及價款均未交付，無販毒犯行等云云，為不足採
，亦依調查所得證據詳予指駁、說明。因認上訴人犯行明確，而
維持第一審論處上訴人販賣第一級毒品未遂罪刑（量處有期徒刑
）之判決，駁回檢察官及上訴人在第二審之上訴。上訴意旨略以
：(一)、原判決於無監聽譯文等補強證據下，僅憑其持有扣案毒品
赴約，遽認係為販毒目的，又未說明證人徐珮怡係向上訴人購毒
之不利供述，有如何補強證據足資擔保其真實性？卷附證人即警
員柯文友、王志勇之證述，與徐珮怡前揭供述，是否具相當之關
連性，足以確信徐珮怡供述為實？於法有違。(二)、原判決未說明
上訴人有否牟利意圖、如何販入及售出毒品、暨實際獲利若干等
節，僅勾稽有罪之論證，未注意有利於上訴人之證據，均有判決
不備理由之違法。(三)、原判決未審酌查獲毒品數量甚微，竟重判
上訴人有期徒刑十五年六月，同有判決理由欠備及量刑違反比例
原則之違法等語。惟查：(一)、犯罪事實之認定、證據之取捨及其
證明力如何，乃事實審法院自由判斷之職權，如其取捨判斷不違
背經驗法則與論理法則，即不得指為違法，而據為上訴第三審之
理由。本件原判決已說明非依憑證人徐珮怡之證詞為認定上訴人
犯罪之唯一證據，併就上訴人供承有與徐珮怡聯繫多次，遭警查
獲時，其將毒品海洛因一包丟棄地上遭查扣，徐珮怡身上並查扣
新台幣五百元等供述，證人柯文友、王志勇於第一審之證詞，佐
以卷附相關行動電話雙向通聯紀錄、高雄市立凱旋醫院濫用藥物
成品檢驗鑑定書、搜索扣押筆錄、照片，暨扣案毒品海洛因、塑
膠包裝袋、吸管、行動電話及購毒款項等證據資料，參互勾稽判
斷，於理由內逐一論述剖明其採證認事之理由，且就摒棄上訴人
否認犯行之各辯解，於理由內詳為論述指駁，所為論斷及說明，
由形式上觀察，無違經驗與論理法則，且屬事實審法院取捨證據
職權之適法行使，尚難漫指為違法；又原判決究有如何未依卷證
資料審究有利於上訴人證據而未予說明之違背法令，上訴理由無
一語涉及，漫指原判決有不備理由之違法，要非適法之第三審上
訴理由。(二)、毒品危害防制條例所謂販賣毒品罪，係指以營利為
目的，意圖販賣而有販入或賣出毒品之行為而言，其販入及賣出
之行為，不必二者兼備，有一即屬成立，亦不論是否果真獲得利
益。原判決已詳敘上訴人基於營利意圖，於所載時間、地點已著
手於販賣海洛因予徐珮怡之實行，尚未完成交易即遭查獲等旨，
併於理由內說明販賣毒品為政府嚴予取締之重大犯罪，苟非圖差
價利潤，當無甘冒重罪挺而走險之可能，上訴人販賣上揭毒品，
主觀上有營利意圖等情之理由稽詳。所為論斷，符合論理法則且
不違背社會經驗之合理判斷，縱未實際販出獲利，仍無礙該販賣
毒品未遂罪之成立。(三)、量刑輕重，係屬事實審法院得依職權自
由裁量之事項，苟已以行為人之責任為基礎，並審酌刑法第五十
七條各款所列情狀而未逾越法定刑度，即不得遽指為違法。上訴
人所論處之罪，為法定本刑屬死刑或無期徒刑，無期徒刑並得併
科新台幣一千萬元以下罰金之罪，原判決已於理由內敘明第一審
如何依刑法第五十七條之規定審酌上訴人所販毒品數量少，未完
成交易即遭查獲及其他犯罪之一切情狀，依未遂犯減輕其刑，於
法定刑度及法律規定之範圍內量處適當之刑，核無不當之理由，
既未逾越法定刑度或範圍，又未濫用權限，無違法可言。上訴意
旨，對於原判決究竟如何違背法令，非依卷內資料為具體指摘，
猶執陳詞，對於原判決已詳為論斷及說明之事項，再為事實之爭
辯，並對原審採證認事之職權行使，任意指摘，難謂已符合首揭
法定上訴要件，其上訴不合法律上之程式，應予駁回。
據上論結，應依刑事訴訟法第三百九十五條前段，判決如主文。
中    華    民    國  九十八  年   十二   月    三    日
                      最高法院刑事第十一庭
                          審判長法官  石  木  欽
                                法官  洪  佳  濱
                                法官  韓  金  秀
                                法官  段  景  榕
                                法官  周  煙  平
      本件正本證明與原本無異
                                      書  記  官
中    華    民    國  九十八  年  十二    月    七    日
                                                Ａ


司法院資訊處製作；財團法人民間司法改革基金會備份。
